【裁判字號】    98,交聲,21
【裁判日期】    980202
【裁判案由】    違反道路交通管理處罰條例聲明異議
【裁判全文】
臺灣苗栗地方法院交通事件裁定          98年度交聲字第21號
原處分機關  交通部公路總局臺北區監理所
異  議  人
即受處分人  甲○○  57歲民.
上列異議人即受處分人因違反道路交通管理處罰條例案件，對於
交通部公路總局臺北區監理所於民國97年11月12日所為之北監自
裁字第40-A00000000號處分（原舉發案號：北市警交大字第A000
00000 號）、北監自裁字第40-CG0000000號處分（原舉發案號：
北縣警交字第CG0000000 號）、北監自裁字第40-AB0000000號處
分（原舉發案號：北市警交大字第AB0000000 號），聲明異議，
本院裁定如下：
    主  文
異議均駁回。
    理  由
一、按受處分人不服道路交通管理處罰條例第8 條主管機關所為
    之處罰，得於接到裁決書之翌日起20日內，向管轄地方法院
    聲明異議，道路交通管理處罰條例第87條第1 項定有明文。
    又交通法庭認聲明異議不合法律上之程式或其異議權已喪失
    者，應以裁定駁回之，道路交通案件處理辦法第18條亦有明
    文規定。
二、次按處理違反道路交通管理事件，有關文書送達之程式，準
    用行政程式法送達之規定，此為違反道路交通管理事件統一
    裁罰基準及處理細則第5 條所明文規定。而送達，除法規另
    有規定外，由行政機關依職權為之；送達由行政機關自行或
    交由郵政機關送達；由郵政機關送達者，以一般郵遞方式為
    之，但文書內容對人民權利義務有重大影響者應為掛號，行
    政程式法第67條、第68條第1 項、第3 項分別定有明文。再
    者，「送達，於應受送達人之住居所、事務所或營業所為之
    ，但在行政機關辦公處所或他處會晤應受送達人時，得於會
    晤處所為之」、「於應送達處所不獲會晤應受送達人時，得
    將文書付與有辨別事理能力之同居人、受僱人或應送達處所
    之接收郵件人員」、「送達不能依前二條規定為之者，得將
    文書寄存送達地之地方自治或警察機關，並作送達通知書兩
    份，一份黏貼於應受送達人住居所、事務所、營業所或其就
    業處所門首，另一份交由鄰居轉交或置於該送達處所信箱或
    其他適當位置，以為送達。前項情形，由郵政機關為送達者
    ，得將文書寄存於送達地之郵政機關」，行政程式法第72條
    第1 項、第73條第1 項、第74條第1 項、第2 項亦分別定有
    明文。且依前開規定所為之寄存送達，無論應受送達人實際
    上於何時受領文書，均以寄存之日，視為收受送達之日，而
    發生送達之效力（法務部93年4 月13日法律字第0930014628
    號函釋參照）。
三、原處分意旨略以：本案經核異議人戶籍謄本影本，戶籍地與
    車籍地相符，從而舉發單位以車籍地辦理寄存送達完竣且生
    送達效力，程序核無違誤，爰依依違反道路交通管理事件統
    一裁罰基準表規定裁處，惟異議人未依規定到案繳結，本所
    遂依違反道路交通管理事件統一裁罰基準及處理細則第44第
    1 項規定掣開裁決書，裁決如裁決書處罰主文等語。
四、異議意旨略以：異議人於90至97年間戶籍雖在臺北縣土城市
    ○○路，但因居無定所，戶籍不知要遷往何處，之前已附上
    中華電信遷移單，並非故意不收，現又無工作，原罰已不堪
    負荷，更何況加罰，為此向法院聲明異議，請求撤銷原處分
    等語。
五、經查：
    異議人所有之車牌號碼7T-9881 號自用小客車，有於附表所
    示時間、地點之違規行為，經原舉發機關掣單逕行舉發後，
    委由郵政機關送達至異議人當時之戶籍地址即臺北縣土城市
    ○○路585 之6 號5 樓，因無人簽收，即將該通知單寄存於
    送達地之臺北縣土城市清水郵局（板橋13支局），以為送達
    等情，分別有臺北縣政府警察局92年11月11日、92年11月24
    日、93年2 月10日之送達證書影本3 份附卷可參；而依上開
    行政程式法第74條規定，應以寄存之日期視為收受送達之日
    期，發生送達之效力。是以異議人雖未實際接獲舉發通知單
    ，惟原舉發機關既係依上開法定程式送達，自已發生合法送
    達之效力，不因異議人實際上有無收受而有所異，是本件舉
    發通知單既經寄存於送達地之郵政機關，依行政程式法第74
    條第2 項規定，即生送達之效力。嗣異議人逾應到案日期仍
    未到案，遂由原處分機關於97年11月12日開立裁決書，並以
    郵務掛號方式送達至異議人之戶籍地址即臺北縣中和市○○
    里○○路○段136 巷72弄12之2 號，因未會晤異議人本人，
    亦無受領文書之同居人、受僱人或應送達處所之接收郵件人
    員，即於如附表所示之寄存時間，寄存於臺北縣中和郵局，
    送達人員並製作送達通知書2 份，1 份粘貼於應受送達人門
    首，另1 份置於受送達處所信箱內以為送達等情，有交通部
    公路總局臺北區監理所送達證書3 份及異議人個人基本資料
    查詢結果1 份在卷可稽。揆諸上開規定，本件違反道路交通
    管理事件裁決書已於如附表所示送達時間合法送達予異議人
    ，即自該合法送達之日起發生送達之效力。又本件上述送達
    地址與原處分機關及原審法院俱非位在同一鄉鎮市○○○道
    路交通案件處理辦法第12條、法院訴訟當事人在途期間標準
    第4 條、第2 條規定，其在途期間為4 日，是異議人倘對上
    開處分不服，依前揭規定，自應於裁決書合法送達之翌日，
    另加計4 日之在途期間後，至遲應於如附表所示之異議屆止
    日向原處分機關提出聲明異議狀，方屬合法，惟異議人竟遲
    至98年1 月8 日始向原處分機關遞狀聲明異議，有聲明異議
    狀之收文章戳記可證，故其聲明異議顯已逾期，不合法律上
    程式，且無從補正，揆諸首揭說明，自應將異議人此部分之
    異議駁回。
六、據上論斷，應依道路交通管理處罰條例第87條第2 項、道路
    交通案件處理辦法第18條，裁定如主文。
中    華    民    國    98    年    2     月    2     日
                  交通法庭  法  官  林 卉 聆
以上正本證明與原本無異。
如不服本裁定，應於裁定送達後5 日內向本院提出抗告狀。
                            書記官  楊 慧 萍
中    華    民    國    98    年    2     月    2     日
附表：
┌──┬────┬────┬────┬────┬────┬────┬─────┐
│編號│違規時間│違規地點│違規事實│違規條款│裁決字號│寄存情形│異議屆至日│
├──┼────┼────┼────┼────┼────┼────┼─────┤
│    │92年3 月│臺北市敦│駕車行經│道路交通│北監自裁│97年11月│97年12月15│
│    │13日14時│化南路、│有燈光號│管理處罰│字第40-A│20日寄存│日（12月14│
│ １ │        │和平東路│誌管制之│條例第53│00000000│於中和郵│日為星期日│
│    │        │（往南）│交岔路口│條第1 項│號      │局      │，向後順延│
│    │        │        │闖紅燈  │        │        │        │一日）    │
├──┼────┼────┼────┼────┼────┼────┼─────┤
│    │92年11月│臺北市復│駕車行經│道路交通│北監自裁│97年11月│97年12月15│
│    │30日21時│興北路、│有燈光號│管理處罰│字第40-A│20日寄存│日（12月14│
│ ２ │21分    │安街口（│誌管制之│條例第53│B0000000│於中和郵│日為星期日│
│    │        │南往北）│交岔路口│條第1 項│號      │局      │，向後順延│
│    │        │        │闖紅燈  │        │        │        │一日）    │
├──┼────┼────┼────┼────┼────┼────┼─────┤
│    │92年8 月│臺北縣土│駕駛人行│道路交通│北監自裁│97年11月│97年12月15│
│    │26日3 時│城市金城│車速度，│管理處罰│字第40-C│20日寄存│日（12月14│
│ ３ │57分    │路二段27│超過規定│條例第40│G0000000│於中和郵│日為星期日│
│    │        │號前（往│之最高時│條第1 項│號      │局      │，向後順延│
│    │        │土地）  │速未滿20│        │        │        │一日）    │
│    │        │        │公里    │        │        │        │          │
└──┴────┴────┴────┴────┴────┴────┴─────┘


司法院資訊處製作；財團法人民間司法改革基金會備份。
